【裁判字號】    97,訴,511
【裁判日期】    970506
【裁判案由】    毒品危害防制條例
【裁判全文】
臺灣板橋地方法院刑事判決               97年度訴字第511號
公  訴  人  臺灣板橋地方法院檢察署檢察官
被      告  乙○○
選任辯護人  廖修三律師
上列被告因違反毒品危害防制條例案件，經檢察官提起公訴（97
年度偵字第1838號），本院判決如下：
    主  文
乙○○販賣第二級毒品，處有期徒刑玖年。扣案之第二級毒品MD
MA貳顆（其中壹顆驗餘淨重零點貳玖捌玖公克，另壹顆驗餘淨重
零點貳玖零玖公克）、第三級毒品Ketamine貳小包（其中壹小包
驗餘淨重零點柒壹伍玖公克，另壹小包驗餘淨重零點柒肆捌玖公
克），均沒收銷燬之；扣案之包裝該MDMA塑膠袋壹只、包裝該Ke
tamine塑膠袋貳只、SIM 卡（門號0000000000號）壹
張及販賣毒品所得現金新臺幣壹仟參佰元，均沒收。
    事  實
一、乙○○（其涉嫌施用毒品案件，業經臺灣板橋地方法院檢察
    署〈下稱板橋地檢署〉檢察官以97年度毒偵字第541 號為不
    起訴處分確定）前於民國96年間因販賣第三級毒品Ketamine
    （俗稱K 他命，下稱K 他命）未遂案件，經板橋地檢署檢察
    官以96年度偵字第2477號提起公訴，由臺灣高等法院於96年
    12月27日以96年度上訴字第3435號刑事判決處有期徒刑2 年
    （現上訴由最高法院審理中，於本案不構成累犯）。詎其仍
    不知悔改，明知MDMA（俗稱搖頭丸，下稱搖頭丸）及K 他命
    分別係毒品危害防制條例所列管之第二、三級毒品，均不得
    販賣，竟基於販賣第二、三級毒品營利之犯意，適丁○○（
    其涉嫌施用毒品案件，業經板橋地檢署檢察官以97年度毒偵
    字第542 號不起訴處分確定，及其涉嫌持有第二、三級毒品
    部分，業經板橋地檢署檢察官以97年度偵字第6913號聲請簡
    易判決處刑）於97年1 月1 日下午2 時55分、3 時4 分許，
    以其所有之行動電話門號0000000000號撥打予乙○○所有之
    行動電話門號0000000000號，欲向乙○○購買K 他命，乙○○遂以K 他命1 小包及MDMA 2顆合計新臺幣（下同）1,300
    元之代價出售予丁○○，以牟營利，並約定於同日下午3 時
    30分許，在臺北縣泰山鄉○○路3 號前交易；嗣於斯時，渠
    等到達該處後，由丁○○交付1,300 元予乙○○，乙○○隨
    即交付搖頭丸2 顆（驗餘淨重分別為0.2989及0.2909公克）
    及K 他命1 包（驗餘淨重0.7489公克）予丁○○，迨渠等交
    易完成後，旋即為員警甲○○及丙○○巡邏至該處時查獲，
    並在乙○○身上扣得販賣毒品所得之現金1,300 元、其所有
    之SIM 卡（門號0000000000號）1 張及K 他命1 包（驗餘淨
    重0.7159公克），及在丁○○身上扣得前開其已購得之K 他
    命1 包及搖頭丸2 顆，始查悉上情。
二、案經臺北縣政府警察局新莊分局報請臺灣板橋地方法院檢察
    署檢察官偵查起訴。
    理  由
壹、程序方面有關證據能力部分：
一、被告乙○○於警詢及偵訊時所言，認有證據能力：
(一)、按被告之自白，非出於強暴、脅迫、利誘、詐欺、疲勞訊問
    、違法羈押或其他不正之方法，且與事實相符者，得為證據
    ，刑事訴訟第156 條第1 項定有明文。
(二)、辯護人雖主張：被告於警詢及偵訊時所言，因懼伏於被收押
    禁見，交重保之壓力，其陳述非真正出於自由意思，依刑事
    訴訟法第156 條之規定，認無證據能力云云（詳見本院卷第
    52 頁） 。
(三)、惟經本院勘驗卷附之被告警詢錄音帶及偵訊光碟之結果，筆
    錄之記載核與被告所言相符，且該次錄音、錄影連續並無中
    斷，及警察詢問及檢察官訊問時並無以強暴、脅迫、利誘、
    詐欺、疲勞訊問、違法羈押或其他不正之方法為之等情，此
    有本院97年4 月11日勘驗筆錄（詳見本院卷第98至109 頁）
    可證；況觀諸被告於警詢及偵訊時均供稱：伊於上開時、地
    ，以1,300 元賣K 他命1 小包予證人丁○○，且送搖頭丸2
    顆予證人丁○○的云云，是被告並未就前揭犯罪事實坦承犯
    行而為自白。則警察及檢察官顯未以前揭不正方法詢問及訊
    問被告，致被告之陳述非出於自由意思，而茍因被告自己內
    心懼伏被收押禁見或交重保而為與事實不符之自白者，核與
    刑事訴訟法第156 條之規定是否出於自由意思之立法意旨無
    涉，係屬證明力之問題。故被告於警詢及偵訊時所言，應認
    有證據能力，而辯護人前開主張，即屬無據。
二、證人丁○○於警詢時所言，無證據能力：
(一)、按被告以外之人於審判外之言詞或書面陳述，除法律有規定
    者外，不得作為證據，刑事訴訟法第159條第1項定有明文。
(二)、證人丁○○於警詢時所言，係屬被告以外之人於審判外之陳
    述，且核與其於本院訊問時證述之情節大致相符，並經辯護
    人主張該證據無證據能力即不同意引為證據方法，則揆諸上
    開規定，應認證人丁○○於警詢時所言，無證據能力。
三、證人丁○○於偵訊時所言，有證據能力：
(一)、按刑事訴訟法第166 條以下規定之交互詰問，屬人證調查證
    據程序之一環，與證據能力係指符合法律規定之證據適格，
    亦即得成為證明犯罪事實存否之證據適格，其性質及在證據
    法則之層次並非相同。而被告、辯護人詰問權之行使與否，
    係有權處分，如欲行使，則證人於審判中，應依法定程序到
    庭具結陳述，並接受被告或辯護人等之詰問，其陳述始得作
    為認定被告犯罪事實判斷之依據，此有司法院大法官會議釋
    字第582 號解釋足資參照，否則如未進行交互詰問之調查證
    據程序，讓被告或辯護人行使詰問權，則該有證據能力之證
    人陳述，即不得作為判斷之依據，惟其原有之證據能力並不
    因而喪失。再按偵查係採糾問原則，由檢察官主導，重在合
    目的性之追求，而「詰問」乃偵查程序之一部，除預料證人
    、鑑定人於審判時不能訊問之情形外，檢察官可視實際情況
    ，決定是否命被告在場，讓被告得親自詰問證人、鑑定人，
    此為刑事訴訟法第248 條所明定，故刑事訴訟法第159 條之
    1 第2 項所指得為證據之被告以外之人於偵查中向檢察官所
    為之陳述，其證據能力不因偵訊證人、鑑定人當時被告不在
    場，未親自詰問證人、鑑定人而受影響，僅於審判期日該證
    據須經合法調查（包括交互詰問程序），始得作為判斷之依
    據，至於其審判中之證詞與偵查中陳述不一時，何者為可採
    ，則屬證據證明力之問題，此有最高法院97年度台上字第60
    3 號判決意旨可供參酌。
(二)、因而，證人丁○○於偵訊時所言，既經具結（詳見偵查卷第
    42及45頁），且其於本院審理時業經檢察官及辯護人進行交
    互詰問（詳見本院卷第115 至124 頁），依上開說明，證人
    丁○○於偵查中所為之證言即具有證據能力；至於茍認證人
    丁○○於偵查中之證言與在本院審理時之陳述不一致，何者
    為可採，則屬證據證明力之問題，詳如後述。是辯護人主張
    證人丁○○於偵查中之證言係非屬真正出於自由意思，因懼
    伏於被收押禁見、交重保之壓力，而無證據能力云云，容有
    誤會。
四、有關搜索之扣押物部分：
(一)、按檢察官、檢察事務官、司法警察官或司法警察逮捕被告、
    犯罪嫌疑人或執行拘提、羈押時，雖無搜索票，得逕行搜索
    其身體、隨身攜帶之物件、所使用之交通工具及其立即可觸
    及之處所；又搜索，經受搜索人出於自願性之同意者，得不
    使用搜索票。但執行人員應出示證件，並將其同意之意旨記
    載於筆錄，刑事訴訟法第130 條及第131 條之1 分別定有明
    文。
(二)、經查：
１、被告販賣毒品予證人丁○○後旋遭警方當場查獲乙節，業據
    證人丁○○於本院審理時具結證述：警察有看到我們交易，
    因為我們剛交易完不到1 分鐘，警察應該有看到；我確信警
    察有看到，因警察也知道是他賣給我等語（詳見本院卷第11
    7 頁）甚明，核與證人即本案查獲員警甲○○於本院訊問時
    具結證述：我們經過該處看到丁○○交付金錢給乙○○，覺
    得形跡可疑而上前盤查，丁○○坦承向乙○○購買毒品，經
    丁○○同意由他自己將身上所購得的毒品交出，並說這些毒
    品是向乙○○買的，當場乙○○也承認是他把毒品賣給丁○○；經丁○○坦承並交付毒品後，我們也經乙○○同意由他
    自己把他身上的1 包毒品及金錢好像1 千多元拿出來；我問
    他們二人到這邊作什麼，二人是什麼關係，並且問丁○○為
    何把金錢交給乙○○，是不是要買毒品，丁○○就說拿錢給
    乙○○買毒品，我問東西是否在他身上、買多少，丁○○就
    說有，所以我才叫他把東西拿出來；丁○○把東西拿出來後
    ，我問乙○○說丁○○已經坦承你怎麼說，乙○○也坦承是
    他賣給丁○○，我們就叫乙○○拿出交付的金額及身上的東
    西放在地上，從乙○○身上拿出的東西看到1 包毒品；巡邏
    經過時看到丁○○將錢拿給乙○○，警方上前盤查，乙○○
    就把錢放入口袋；看到丁○○拿錢給乙○○，且他們所在位
    置在臺北縣泰山鄉○○路3 號路旁比較隱密靠近路邊，所以
    覺得可疑等語（詳見本院卷第71至72、75、76、77頁），以
    及證人即本案查獲員警丙○○於本院訊問時具結證述：我看
    到乙○○拿白色小包粉末交給丁○○，丁○○拿鈔票出來交
    給乙○○，我覺得奇怪就繞過去看，我們叫他們把東西拿出
    來；（問：為何你看到乙○○拿1 包白色東西出來，丁○○
    拿錢給他，而上前盤查？）因為該包東西是用夾鏈袋裝著，
    就我偵辦案件的經驗，毒品都是用夾鏈袋裝著，且他們一人
    交錢，一人交物品，動作很奇怪，且1 小包東西卻拿一疊錢
    ，多少錢看不出來，只看到是藍色鈔票，且不只一張等語（
    詳見本院卷第81、85頁）之情節大致相符，且有搜索扣押筆
    錄暨扣押物品目錄表2 份（詳見偵查卷第18至21、25至28頁
    ）在卷可稽，足見警方於逮捕犯罪嫌疑人即被告乙○○時所
    實施之附帶搜索，且前開搜索既經證人丁○○同意，縱使搜
    索同意書及搜索扣押筆錄是在將被告及證人丁○○帶回臺北
    縣政府警察局新莊分局泰山分駐所時方才製作，惟刑事訴訟
    法第131 條之1 之規定，並不以當場或搜索前製作筆錄並記
    載同意要旨為要件，是以，本件搜索扣押之物即在臺北縣泰
    山鄉○○路3 號前，在被告乙○○身上扣得販賣毒品所得之
    現金1,300 元、其所有之SIM 卡（門號0000000000號）1 張
    及K 他命1 包（驗餘淨重0.7159公克），及在證人丁○○身
    上扣得前開其已購得之搖頭丸2 顆（驗餘淨重分別為0.2989
    及0.2909公克）及K 他命1 包（驗餘淨重0.7489公克），並
    非出於違法程序所取得之證物，依法自得作為證據。
２、另查警方於前開時間，在臺北縣泰山鄉○○路3 號前查獲被
    告及丁○○後，始至被告位於臺北縣泰山鄉○○路○ 段599
    巷1 弄10號4 樓住處搜索扣得電子磅秤1 台，並非基於法院
    所核發之搜索票執行搜索所扣押，此觀諸卷附警方所製作之
    搜索扣押筆錄（參見偵查卷第18頁）並未記載其執行搜索扣
    押之依據係出示搜索票執行之，而係記載依刑事訴訟法第13
    0 條執行附帶搜索及第131 條之1 經被搜索人同意執行搜索
    即明；至該搜索扣押筆錄有關執行處所部分僅記載「泰山鄉
    ○○路3 號前」，而未記載被告前揭住處乙節，業據證人丙○○於本院訊問時證述明確（詳見本院卷第82頁），核與被
    告供稱：警方在伊前揭住處扣得電子磅秤1 台等語相符，顯
    見該搜索筆錄就此部分漏未記載。又上開搜索扣押筆錄固記
    載警方執行搜索扣押之依據係徵得被搜索人之同意，且復有
    被告出具之自願受搜索同意書附卷可稽（參見偵查卷第17頁
    ），惟被告於本院訊問時供稱：自願受搜索同意書是警察事
    後叫伊簽的，警察說請伊帶他們去伊家看看還有沒有東西，
    伊就被他們帶走，當場伊並沒有表示同意或不同意等語（詳
    見本院卷第46頁），而證人即本案查獲之員警丙○○於本院
    審理時亦證稱：到被告住處搜索前是否經被告同意我忘了等
    語（詳見本院卷第86頁），足見警方當時至被告前揭住處執
    行搜索前，是否已徵得被告之同意，顯有疑義。又雖被告於
    警詢時供稱：經伊同意警方至前開住處查扣販毒用之電子磅
    秤1 台等語（詳見偵查卷第10頁），然經本院勘驗該警詢錄
    音帶結果：「警稱：警方經你同意在你住處查獲何物？在你
    住的地方。黃（即被告）答：電子磅秤1 台。警稱：經你同
    意在你住處查獲電子磅秤1 台。」等情（詳見本院卷第99頁
    ），顯見被告並未主動供稱經其同意警方搜索，亦未供述該
    電子磅秤係販賣毒品用，且衡諸被告既已被逮捕後至派出所
    ，其人身自由顯已受到相當程度之限制，則其於警詢時所供
    稱之同意搜索，係在其自由意思受到警方極端壓制之情況下
    ，亦難謂其同意係出於自願。是警方對於被告住處之搜索，
    自不符首揭刑事訴訟法第131 條之1 之無令狀搜索之規定，
    其搜索當非合法。至雖參酌刑事訴訟法第158 條之4 之規定
    ，警方因前揭違法搜索被告住處所取得之扣案電子磅秤1 台
    ，固屬違背法定程序取得之證據，但該證據是否即無證據能
    力，依法仍須審酌人權保障及公共利益之維護，就此二者間
    之利益權衡評估，期能兼顧個人基本人權之保障及實質真實
    之發現，要非該證據係屬違法取得之證據時，即當然判定其
    無證據能力，遽而排斥其作為對被告不利之認定依據。然衡
    諸該電子磅秤係被告所有並供其購買毒品時為防止賣家偷斤
    減兩，業據被告供述明確（詳見偵查卷第43頁），而無其他
    證據足資認定被告於購買毒品時即有賣出毒品之犯意，則該
    電子磅秤顯與其本件所犯販賣毒品行為並無直接關連性，即
    不得作為認定被告犯罪事實之證據。
五、除上開證據外，下列其餘本案認定犯罪事實所用之證據，經
    檢察官、被告、辯護人於本院審理時同意將該等證據資料列
    為證據調查，本院審酌上開證據資料作成時之情況，並無不
    適當之情形，且證據力並未明顯偏低，依刑事訴訟法第159
    條之5 第1 項規定，均應具有證據能力。
貳、實體方面：
一、訊據被告固坦承伊於上開時、地，以1,300 元之價格交付第
    三級毒品K 他命1 小包及第二級毒品搖頭丸2 顆予證人丁○○，且當場為警查獲並扣得前揭物品之事實，惟矢口否認有
    何販賣第二、三級毒品之犯行，並辯稱：伊僅幫丁○○拿K
    他命，他當天下午打電話問伊有沒有門路拿K 他命1 包，當
    時伊身上剛好有K 他命2 包是伊於96年12月31日到TEMP舞廳
    買1 包1,300 元，總共2 包2,600 元，搖頭丸2 顆是買K 他
    命時藥頭送的，一般1 顆搖頭丸300 元，丁○○問伊跟藥頭
    買多少錢，伊說1 包1,300 元，伊就賣他1 包1,300 元，搖
    頭丸因伊本身沒有施用，所以伊送搖頭丸2 顆給丁○○；伊
    以原價轉讓K 他命予丁○○，且送搖頭丸給丁○○，幫助他
    施用云云置辯。辯護人為其辯護稱：被告並無營利之意圖，
    因未賺取差價，僅構成幫助施用毒品，且丁○○尚未施用前
    即遭查獲，僅屬幫助施用未遂，而毒品危害防制條例並無處
    罰施用毒品未遂之規定，故被告亦不構成犯罪等語。
二、經查：
(一)、證人丁○○於97年1 月1 日下午2 時55分、3 時4 分許，以
    其所有之行動電話門號0000000000號撥打予被告乙○○所有
    之行動電話門號0000000000號表示欲購買K 他命，被告遂以
    K 他命1 小包及MDMA2 顆合計1,300 元之代價出售予證人丁○○，並約定於同日下午3 時30分許，在臺北縣泰山鄉○○
    路3 號前交易；嗣於斯時，渠等到達該處後，由證人丁○○
    交付1,300 元予被告，被告隨即交付搖頭丸2 顆（驗餘淨重
    分別為0.2989及0.2909公克）及K 他命1 小包（驗餘淨重0.
    7489公克）予證人丁○○，迨渠等交易完成後，旋即為員警
    甲○○及丙○○巡邏至該處時查獲，並在被告身上扣得販賣
    毒品所得現金1,300 元、其所有之SIM 卡（門號0000000000
    號）1 張及K 他命1 小包（驗餘淨重0.7159公克），及在證
    人丁○○身上扣得前開其已購得之K 他命1 小包及搖頭丸2
    顆之事實，業據被告迭於警詢、偵訊及本院訊問時供述明確
    ，核與證人丁○○於偵訊及本院訊問時具結證述之情節相符
    ，並有現場照片及扣押物品照片共計10幀及被告所有之行動
    電話門號0000000000號雙向通聯記錄1 份（詳見偵查卷第35
    至39、75至77頁）附卷可稽，且扣案之圓形錠劑2 顆及白色
    結晶顆粒經送鑑驗結果認：(一)、藍灰色圓形錠劑1 粒，淨重
    0.2990公克，取樣0.0001公克，餘重0.2989公克，檢出MDMA
    成分。(二)、藍灰色圓形錠劑1 粒，淨重0.2910公克，取樣0.
    0001公克，餘重0.2909公克，檢出MDMA成分。(三)、白色結晶
    顆粒1 袋（在被告身上扣得），實稱毛重0.9160公克（含1
    袋），淨重0.7160公克，取樣0.0001公克，餘重0.7159公克
    ，檢出K 它命成分。(四)、白色結晶顆粒1 袋（在證人丁○○
    身上扣得），實稱毛重0.9490公克（含1 袋），淨重0.7490
    公克，取樣0.0001公克，餘重0.7489公克，檢出K 它命成分
    等情，此有交通部民用航空局航空醫務中心97年1 月11日航
    藥鑑字第0970180 、0000000 、0000000 號毒品鑑定書各1
    份（詳見偵查卷第75至77頁）在卷足證。是被告前開供述，
    核與事實相符，堪以採信。是上開事實，堪以認定。
(二)、本案爭點在於被告前開行為是否基於販賣第二、三級毒品營
    利之犯意而構成販賣第二、三級毒品之犯行？本院得心證之
    理由，茲分述如下：
１、查證人丁○○係以1,300 元之代價向被告購得前揭K 他命1
    小包及搖頭丸2 顆乙節，業據證人丁○○於偵訊時具結證述
    ：扣案之K 他命1 小包及搖頭丸2 顆是我剛跟被告交易購得
    ；我打電話問他有無K 他命1 小包及搖頭丸，他說有，我說
    我要2 顆搖頭丸及1 包K 他命，他說算我1,300 元等語（詳
    見偵查卷第42頁），及於本院審理時到庭具結證述：我先跟
    乙○○說我要K 他命1 包，他告訴我價錢；他身上有2 顆搖
    頭丸就一起賣給我算1,300 元；當天見面通過2 次電話，第
    2 通電話是我到時打電話給被告問他到了沒，第1 通電話時
    被告就說1,300 元；第1 通電話我先提到K 他命，被告再提
    到搖頭丸，後來他提到1,300 元；（問：被告提到搖頭丸何
    用？）他說他有多2 顆搖頭丸要一起賣給我；我沒有討價還
    價，因為我以為這樣的價錢算便宜，且因包括被告要給我2
    顆搖頭丸；我打電話給被告問他有沒有K 他命，他說有且有
    多2 顆搖頭丸，一起賣給我算1,300 元等語（詳見本院卷第
    116 至120 、122 頁）甚明，且衡諸證人丁○○與被告並非
    熟識且無仇隙怨懟，及其曾於偵訊時及本院審理時證稱：搖
    頭丸是被告送的云云（詳見偵查卷第43頁及本院卷第117 頁
    ），顯無虛詞誣陷被告之情，以及證人丁○○涉嫌施用毒品
    案件，因其經警採集其尿液送驗結果呈毒品陰性反應，而經
    板橋地檢署檢察官以97年度毒偵字第542 號不起訴處分確定
    在案，此有該不起訴處分書1 份（詳見本院卷第36頁）在卷
    可證，是證人丁○○上開證述堪以採信。再者，茍被告以1,
    300 元僅出售k 他命1 小包而不含搖頭丸2 顆者，何以被告
    提及K 他命及搖頭丸一起算1,300 元？縱使證人丁○○本欲
    向被告購買K 他命1 小包，然被告卻稱以K 他命1 小包及搖
    頭丸2 顆合計1,300 元出售予證人丁○○，而經證人丁○○
    同意該交易內容，顯見雙方交易內容即係以1,300 元交易含
    K 他命1 小包及搖頭丸2 顆；況衡諸被告業於警詢時自承：
    伊買該搖頭丸1 顆300 元等語（詳見偵查卷第11頁），及本
    院訊問時自承：一般1 顆搖頭丸300 元等語（詳見本院卷第
    9 頁）明確，核與搖頭丸之市價相當，且參酌被告前於96年
    間販賣第三級毒品K 他命未遂案件，被告以800 元購入淨重
    0.8 公克K 他命2 包，再欲以1,000 元之代價出售未遂，顯
    見K 他命0.8 公克之市價約800 至1,000 元，而本案被告持
    有之K 他命2 小包（每1 小包淨重分別為0.7490、0.7160公
    克），則被告以1,300 元出售該K 他命1 小包及搖頭丸2 顆
    ，核與常情並無不合，且茍被告以1,300 元僅販出該K 他命
    1 小包者，何以贈送價值近逾所販出之毒品市價半價之搖頭
    丸2 顆？因而，被告辯稱：搖頭丸是贈送的云云，即係事後
    卸責之詞，不足採信。至證人丁○○雖於偵訊及本院審理時
    證稱：搖頭丸2 顆是送的云云，惟參酌證人丁○○於偵訊時
    先證述：以1,300 元向被告購得K 他命1 小包及搖頭丸2 顆
    等語（詳見偵查卷第42頁）明確，嗣經檢察官訊問被告，而
    被告供稱：搖頭丸2 顆是送的云云，證人丁○○始改稱：搖
    頭丸是送的云云（詳見偵查卷第43頁），且經本院審理時由
    檢察官及辯護人交互詰問程序，業經證人丁○○證述：被告
    說搖頭丸算送我的，並且說總共賣我算1,300 元，被告在電
    話中說送我2 顆搖頭丸一起賣我1,300 元；我打電話給被告
    問他有沒有K 他命，他說有且那裡有多2 顆搖頭丸，一起賣
    給我算1,300 元等語（詳見本院卷第120 、121 、122 頁）
    明確，顯係因證人丁○○原僅欲購買K 他命1 小包，經被告
    以K 他命1 小包及搖頭丸2 顆以1,300 元向證人丁○○兜售
    ，渠等實際上係以搖頭丸及K 他命為交易之標的物，僅因被
    告口頭上稱搖頭丸是送的云云，致證人丁○○誤以為搖頭丸
    是被告贈與的，故證人丁○○前開證稱：搖頭丸是送的云云
    ，殊難逕採為有利於被告之認定。是以，被告以1,300 元之
    代價出售K 他命1 包及搖頭丸2 顆予證人丁○○之事實無訛
    。
２、至被告先於警詢時供稱：伊向小黑買K 他命1 小包1,300 元
    、搖頭丸1 顆300 元云云（詳見偵查卷第11頁），並業經本
    院勘驗該警詢錄音帶屬實（詳見本院卷第100 頁），其卻於
    本院訊問時供稱：伊以1,300 元向小黑購得前揭K 他命2 小
    包，而搖頭丸2 顆是藥頭送的云云（詳見本院卷第9 、45頁
    ），是被告前後供述不一，殊難遽以採信。而本案雖無法查
    知被告販賣搖頭丸及K 他命之實際利潤為何，惟販賣搖頭丸
    及K 他命係政府嚴予查緝之違法行為，且上述毒品可任意分
    裝或增減其分量，而每次買賣之價量，亦隨時隨雙方關係之
    深淺、當時之資力、需求程度及對行情之認知等因素，機動
    的調整，因之販賣之利得，除經坦承犯行，或帳冊價量均記
    載明確外，委難查得實情，是縱未確切查得販賣賺取之實際
    差價，但除別有事證，足認係按同一價格轉讓，確未牟利之
    情形外，尚難執此認非法販賣之事證有所不足，致知過坦承
    者難辭重典，飾詞否認者反得逞僥倖，而失情理之平；且搖
    頭丸及K 他命之價格不低，且取得不易，凡為販賣之不法行
    為者，苟無利可圖，應無甘冒重典，平白無端義務為該買賣
    之工作，是其販入之價格必較售出之價格低廉，而有從中賺
    取買賣差價牟利之意圖及事實，亦屬符合論理法則且不違背
    社會通常經驗之合理判斷。再者，證人丁○○於偵訊及本院
    審理時亦證述：我跟被告不熟，打電話給被告就是買毒品；
    97 年1月1 日當天見面前有通話二次，第2 通電話是我到時
    打電話給乙○○問他到了沒；當天是我跟被告第一次見面，
    我們在電話中約好地點，到現場後他有問我是否我打的電話
    （詳見本院卷第119 、122 頁）明確，核與卷附之前揭通聯
    記錄相符，顯見被告與證人丁○○並無深交且非熟識，則被
    告茍無利得，豈有甘冒重典，而以原價買賣搖頭丸及K 他命
    之理？是以，被告販賣搖頭丸及K 他命，從中賺取差價牟利
    之營利意圖，應堪認定。
３、另被告於偵訊時供稱：今天下午3 時，丁○○打電話給伊問
    伊有無K 他命，伊說有貨，丁○○說1 包K 他命，伊說算他
    1,300 元等語（詳見偵查卷第43頁），核與證人丁○○證述
    渠等於電話中已談妥交易價格為1,300 元之情形相合，至事
    後被告於本院訊問時供稱：1,300 元是見面時才說云云（詳
    見本院卷第9 頁），及於本院審理時接受辯護人詢問時供稱
    ：伊拿給丁○○後就要走了，他說不好意思白拿，他問伊跟
    藥頭買多少，伊說1,300 元，他才拿1,300 元給伊云云（詳
    見本院卷第128 頁），然衡諸被告與證人丁○○既不熟識且
    無深交，已如前述，則何以被告甘冒重典且耗費時間騎乘機
    車至上址，僅為了無償轉讓價值不斐之搖頭丸2顆及K 他命1
    小包予證人丁○○？又茍渠等未於電話中談妥交易價格者，
    何以證人丁○○恰好攜帶與被告所供稱購得之價額即1,30 0
    元到場，以資給付？此顯與常情相違。是被告事後翻異其詞
    ，係屬卸責之詞，不足採信。
４、復按所謂販賣毒品行為，係行為人基於營利之目的，而販入
    或賣出毒品而言。苟非基於營利之意圖，而以原價或低於原
    價有償轉讓毒品與他人，僅得以轉讓毒品罪論處；若無營利
    之意圖，僅基於幫助施用毒品者取得供施用毒品之目的，而
    出面代購，或共同合資購買並分攤價金及分受毒品，則屬應
    否成立施用毒品罪或其幫助犯之範疇，三者行為互殊，且異
    其處罰，最高法院96年度台上字第6725號、93年度台上第16
    51號判決意旨可資參照。則觀諸被告與證人丁○○為毒品交
    易前，被告既未與證人丁○○確認證人丁○○購買毒品之目
    的是否供己施用或供他人施用或其他目的，則被告主觀上是
    否有幫助證人丁○○施用毒品之犯意，容有疑義；況縱認被
    告知悉證人丁○○購買毒品係供己施用，然其既係基於營利
    之意圖而販出前揭毒品，已如前述，則揆諸前揭判決意旨，
    自難認被告構成幫助施用毒品之犯行，故被告及辯護人仍持
    前詞辯解，即屬無據，不足採信。
(三)、綜上所述，本案事證明確，被告犯行堪以認定，應予依法論
    科。
三、論罪科刑部分：
(一)、論罪部分：
１、按MDMA（即搖頭丸）及Ketamine（即K 他命）分別係毒品危
    害防制條例第2 條第2 、3 款所明定之第二、三級毒品。核
    被告所為，係犯毒品危害防制條例第4 條第2 項之販賣第二
    級毒品罪及同條例第4 條第3 項之販賣第三級毒品罪。
２、又被告持有第二、三級毒品之行為分別為販賣第二、三級毒
    品之行為所吸收，均不另論罪。
３、再者，被告一販賣行為同時觸犯毒品危害防制條例第4 條第
    2 項及第3 項之罪，為想像競合犯，應依刑法第55條之規定
    ，從一重即販賣第二級毒品罪處斷。
(二)、科刑部分：爰審酌被告前於96年間因販賣第三級毒品K 他命
    未遂案件，經臺灣板橋地方法院檢察署檢察官以96年度偵字
    第2477號提起公訴，由臺灣高等法院於96年12月27日以96年
    度上訴字第3435號判有期徒刑2 年（現上訴由最高法院審理
    中，本案不構成累犯）在案，此有臺灣高等法院被告前案紀
    錄表及上開判決書各1 份在卷足參，是其素行非佳，且不知
    悔改，其犯罪之動機、目的、手段實屬可議，及對社會治安
    所生危害非輕，犯後飾詞否認犯行之態度非佳，惟兼衡其販
    賣毒品之數量、犯罪所得，以及公訴人具體求處有期徒刑9
    年為適當等一切情狀，量處如主文所示之刑，以資懲儆。
(三)、沒收部分：
１、扣案之第二級毒品MDMA 2顆（其中1 顆驗餘淨重0.2989公克
    ，另1 顆驗餘淨重0.2909公克）、第三級毒品Ketamine2 小
    包（其中1 小包驗餘淨重0.7159公克，另1 小包驗餘淨重0.
    7489公克），均業經鑑驗屬實，已如前述，均屬違禁物，不
    問屬於犯人與否，均應依毒品危害防制條例第18條第1 項前
    段之規定，併予宣告沒收銷燬之。
２、又扣案之SIM 卡（門號0000000000號）1 張，係被告所有並
    供聯絡販賣第二、三級毒品所用之物，及扣案之包裝前揭MD
    MA塑膠袋1 只、包裝該Ketamine塑膠袋2 只，係被告所有並
    供作前揭毒品包裝之用，為防止毒品裸露、逸出及潮濕之功
    用，並便於分裝、攜帶、販賣毒品所用之物，為供本件犯罪
    所用之物，均應依刑法第38條第1 項第2 款之規定，併予宣
    告沒收。
３、再者，扣案之現金1,300 元係被告販賣毒品所得，爰依毒品
    危害防制條例第19條第1 項之規定，併予諭知沒收。
據上論斷，應依刑事訴訟法第299 條第1 項前段，毒品危害防制
條例第4 條第2 項、第3 項、第18條第1 項前段、第19條第1 項
，刑法第11條前段、第55條、第38條第1 項第2 款，判決如主文
。
本案經檢察官彭聖斐到庭執行職務。
中    華    民    國    97    年    5     月    6     日
                  刑事第六庭審判長法  官  高文淵
                                  法  官  古秋菊
                                  法  官  饒金鳳
以上正本證明與原本無異。
如不服本判決，應於判決送達後10日內，向本院提出上訴書狀，
且上訴書狀應敘述具體理由，而上訴書狀未敘述上訴理由者，應
於上訴期間（即自收受判決書之翌日起算10日）屆滿後20日內補
提理由書。
                                  書記官  王春森
中    華    民    國    97    年    5     月    6     日
附錄本案論罪科刑法條全文：
毒品危害防制條例第4條第2、3項：
製造、運輸、販賣第二級毒品者，處無期徒刑或7 年以上有期徒
刑，得併科新臺幣700 萬元以下罰金。
製造、運輸、販賣第三級毒品者，處5 年以上有期徒刑，得併科
新臺幣500 萬元以下罰金。


司法院資訊處製作；財團法人民間司法改革基金會備份。
